臺灣宜蘭地方法院刑事判決　　　　　　　 94年度易字第319號
公　訴　人　臺灣宜蘭地方法院檢察署檢察官
被　　　告　壬○○原名簡淑玲.
上列被告因侵占案件，經檢察官提起公訴（94年度偵字第2197號
）暨當庭擴張起訴範圍，本院判決如下：
    主  文
壬○○連續意圖為自己不法之所有，而侵占對於業務上所持有之
物，處有期徒刑捌月。
    事  實
一、壬○○（原名簡淑玲，於民國九十四年二月二十五日更名）
    原任國泰人壽保險股份有限公司（以下簡稱國泰人壽公司）
    宜蘭五結通訊處營業專員，負責收取保費、轉交保險金及各
    項款項、保單抵押貸款之申請、利息之收取及償還解繳等業
    務，其因負債而一時經濟困窘，竟基於意圖為自己不法所有
    之概括犯意，連續於附表編號一至六所示之時間，收受如附
    表所示甲○○等人應交付給國泰人壽公司之保險費及清償保
    單貸款之金額後，將此業務上所持有之金錢侵占入己而未繳
    回公司，嗣因國泰人壽公司進行內部稽查時始發覺上情。
二、案經國泰人壽公司告訴由宜蘭地方法院檢察署檢察官偵查起
    訴，暨當庭擴張起訴如附表編號六部分。
    理  由
一、被告壬○○對於上揭事實，除附表編號１保戶甲○○部分，
    辯稱係因國泰人壽公司對伊扣薪抵繳甲○○保費不足，伊不
    知情，伊無意侵占且伊另為甲○○代墊其他保費云云，餘均
    坦承不諱，經查上揭事實，除被告自白部分外，復經告訴代
    理人辛○○、丙○○指訴、證人林秀美（原名乙○○）於偵
    查中，甲○○於審理時證述綦詳，並有被告書立之切結書三
    紙及收據、保戶甲○○等書立之聲明書六紙，暨被告受僱之
    勞動契約等影本在卷足稽，經核事證相符。次按被告所辯無
    意侵占甲○○保費部分，經核如附表編號１部分甲○○投保
    之保險名稱為「鍾愛一生３１３」，保費為每年一月年繳三
    萬一千七百八十三元，而甲○○另投保七項保險，因此被告
    與甲○○私下約定由甲○○每年按四季分期繳納全部八項保
    險，每季第一、二個月各繳納一萬一千三百元，第三個月繳
    納二萬八千零七十元予被告，被告負責向國泰人壽公司繳納
    甲○○所有八項保險之保費，迄九十四年一月，始因被告弊
    情遭揭露，甲○○始停繳予被告，改向國泰人壽公司繳納。
    此經過業經甲○○到庭證述明確，被告亦坦承不諱，因而被
    告按季逐月向甲○○收取之保費，本有依甲○○保險費繳納
    期限繳交予國泰人壽公司之義務，而上揭「鍾愛一生３１３
    」保險保費自九十一年一月迄九十三年一月應按年繳三萬一
    千七百八十三元，被告於九十一年起迄九十三年止，按季逐
    月向甲○○收取之保費，並未繳交予國泰人壽保險公司，其
    期間長達三年，均與九十四年一月起，甲○○始改向國泰人
    壽公司繳納無關，被告何能諉為因扣薪不足未為之抵繳，而
    以之為無意侵占置辯；至被告另代甲○○墊付之二項醫療保
    險保費各約六千餘元，因時間均在九十四年一月以後，且與
    侵占本項保險費無關，不能解免被告此部分罪責；綜上所述
    ，本件事證已明，被告之犯行足堪認定。
二、核被告所為，係犯刑法第三百三十六條第二項之業務侵占罪
    ，所為數侵占行為，時間緊接，所犯構成要件相同，顯係基
    於概括之犯意為之，為連續犯，應依刑法第五十六條規定論
    處，並加重其刑，爰審酌被告侵占之金額、造成之損害、迄
    未能將侵占之數額返還公司、惟犯罪後對於多數犯行均已坦
    承不諱，態度尚稱良好等一切犯罪情狀，量處如主文所示之
    刑。
據上論斷，應依刑事訴訟法第二百九十九條第一項前段、刑法第
五十六條、第三百三十六條第二項，罰金罰鍰提高標準條例第一
條前段，判決如主文。
本案經檢察官吳宇青到庭執行職務。
中　　華　　民　　國　　94　　年　　10　　月　　28　　日
                  刑事第一庭審判長法  官 黃麗生
                                  法  官 黃永勝
                                  法  官 林惠玲
以上正本證明與原本無異。
如不服本判決，應於判決送達後十日內向本院提出上訴狀（應附
繕本）。告訴人或被害人如對於本判決不服者，應具備理由請求
檢察官上訴，其上訴期間之計算係以檢察官收受判決正本之日期
為準。
                                  書記官 林慶生
中　　華　　民　　國　　94　　年　　10　　月　　28　　日
附錄法條：
刑法第三百三十六條第二項
 (業務侵占罪)
對於業務上所持有之物，犯前條第一項之罪者，處六月以上五年
以下有期徒刑，得併科三千元以下罰金。
附表：
┌──┬───┬────┬──────┬───────┐
│編號│保  戶│ 日  期 │ 所侵占款項 │  金      額  │
│    │姓  名│ (民國) │ 種      類 │  （新台幣）  │
├──┼───┼────┼──────┼───────┤
│ １ │甲○○│91.1    │   保險費   │  31,783元    │
│    │      │92.1    │            │  31,783元    │
│    │      │93.1.   │            │  31,783元    │
│    │      │        │            │ 小計95,349元 │
├──┼───┼────┼──────┼───────┤
│ ２ │己○○│92.2    │清償保單貸款│  49,000元    │
├──┼───┼────┼──────┼───────┤
│ ３ │庚○○│93.11.11│   保險費   │  195,768元   │
├──┼───┼────┼──────┼───────┤
│ ４ │丁○○│93.12   │清償保單貸款│  10,000元    │
├──┼───┼────┼──────┼───────┤
│ ５ │林秀美│94.1.7  │   保險費   │  12,000元    │
├──┼───┼────┼──────┼───────┤
│ ６ │戊○○│93.5    │   保險費   │  45,023元    │
├──┴───┴────┼──────┴───────┤
│  侵占總金額（新台幣）│          407,140元         │
└───────────┴──────────────┘
